【裁判字號】    97,交上易,310
【裁判日期】    980115
【裁判案由】    過失傷害
【裁判全文】
臺灣高等法院刑事判決               97年度交上易字第310號
上  訴  人  臺灣臺北地方法院檢察署檢察官
上  訴  人
即  被  告  甲○○
上列上訴人因被告過失傷害案件，不服臺灣臺北地方法院97年度
交易字第391 號，中華民國97年10月2 日第一審判決（起訴案號
：臺灣臺北地方法院檢察署97年度偵字第11854 號），提起上訴
，本院判決如下：
    主  文
上訴駁回。
    事  實
一、甲○○係計程車司機，領有職業小型車駕駛執照，以駕駛營
    業用小客車搭載乘客為業，為從事駕駛業務之人。甲○○曾
    於民國（下同）96年9 月10日，因犯肇事逃逸案件，經臺灣
    臺北地方法院以97年度交簡字第41號刑事判決判處有期徒刑
    6 月，緩刑2 年確定。嗣於96年11月7 日下午1 時30分許，
    駕駛其所有車牌號碼118-CY號營業用小客車，停靠在臺北市
    中山區○○路368 號路邊，擬由西向東方向，起步駛入快車
    道，本應注意汽車起駛前，應讓行進中之車輛優先通行，且
    當時天候雖雨，但日間有自然光線、柏油路面、濕潤、無缺
    陷、無障礙物，視距良好，並無不能注意之情事，竟疏未注
    意上情，貿然起駛，車頭切入快車道，適有乙○○同方向騎
    乘腳踏車行經該處，見甲○○突然駕車駛入車道，緊急向左
    閃避，致腳踏車左手把碰撞同行併行由鄭榮錕（所涉過失傷
    害罪嫌，經檢察官不起訴處分確定）所駕駛車牌號碼5C-747
    9 號自用小貨車之右側前車門，乙○○當場倒地，並受有頭
    部外傷併顱內出血之傷害。甲○○於肇事後，在未被有偵查
    犯罪職權之機關或公務員知悉犯罪行為人前，不逃避裁判，
    於警員前往現場處理時，當場承認為肇事人，自首而接受裁
    判。
二、案經被害人乙○○訴由臺北市政府警察局中山分局報請臺灣
    臺北地方法院檢察署檢察官偵查起訴。
    理  由
壹、程序方面：
    按被告以外之人於審判外之陳述，雖不符刑事訴訟法第159
    條之1 至第159 條之4 之規定，而經當事人於審判程序同意
    作為證據，法院審酌該言詞陳述或書面陳述作成時之情況，
    認為適當者，亦得為證據；當事人、代理人或辯護人於法院
    調查證據時，知有刑事訴訟法第159 條第1 項不得為證據之
    情形，而未於言詞辯論終結前聲明異議者，視為有前項之同
    意，刑事訴訟法第159 條之1 、第159 條之5 第1 項、第2
    項分別定有明文。經查，本判決下列所引用之被告以外之人
    於審判外之陳述或非供述證據，檢察官、被告於原審及本院
    言詞辯論終結前均未聲明異議，本院審酌上開證據資料製作
    時較無人情施壓或干擾，亦無不當取供，及證明力明顯過低
    之瑕疵，認以之作為證據應屬適當，故揆諸前開規定，認前
    揭證據資料有證據能力，合先敘明。
貳、實體方面：
一、訊據被告甲○○矢口否認有何業務過失傷害行為，辯稱：伊
    起駛前有讓告訴人乙○○先行，係告訴人超過伊車頭後，突
    然撞到鄭榮錕之小貨車而跌倒，伊並無撞到告訴人，自無庸
    負過失傷害責任云云，惟查：
（一）告訴人於前揭開時地騎乘腳踏車與鄭榮錕駕駛小貨車併行
      擦撞因而倒地，告訴人旋即送往長庚紀念醫院急救，經醫
      師診斷受有頭部外傷併顱內出血之傷害，經住院治療6 日
      ，迄96年11月14日始出院等事實，有臺北市政府警察局中
      山分局交通警察大隊製作之道路交通事故現場圖、照片、
      長庚紀念醫院診斷證明書等件在卷可憑（見偵查卷第5 頁
      至第11頁、第57頁至第62頁），亦為被告所不爭執，是告
      訴人因車禍碰撞受傷一節，應可認定。本案爭點在厥為告
      訴人撞及鄭榮錕小貨車之結果，是否受到被告駕駛之車輛
      貿然起駛壓迫所致。
（二）據告訴人乙○○於原審審理中證述：伊遠遠看到被告駕駛
      之車輛，被告是突然開出來，係在伊之右手邊往左邊駛出
      來，伊哎了一聲即往左閃避；伊已經要騎到計程車之車門
      邊，被告才突然開出來，把伊擠往左邊之快車道，在伊左
      後方1 台車即撞上伊，伊不知道該車哪個部位撞到伊，伊
      馬上就昏迷等語（見原審卷第30頁），核與證人鄭榮錕於
      原審審理時證稱：有1 台腳踏車撞到伊之車門，係因為旁
      邊有1 台計程車停在路邊要開出來，腳踏車與伊駕駛之車
      輛平行，被害人看到計程車要出來，往左邊閃避就撞到伊
      副駕駛座之車門，被害人就跌倒了；伊係於腳踏車撞到其
      車門時始發現那台計程車之車頭有點出來，當時發生的很
      快，伊自己也來不及閃避等語（見原審卷第31頁至第33頁
      ）大致相符。即被告亦自承：「當時地上的標線是我畫的
      ，我車頭已經超過白線」、「我承認我的車頭是歪出來」
      等情屬實（見原審卷第33頁），且依卷附之臺北市政府警
      察局中山分局交通警察大隊繪製之道路交通事故現場圖所
      示（見偵查卷第48頁），被告駕駛之營業小客車之車頭確
      實超越白實線進入告訴人騎乘腳踏車之車道無訛。是告訴
      人指證：被告係突然起駛，車頭壓迫其左閃，致其撞到鄭
      榮錕貨車等情，應可採信。
（三）被告雖以前詞置辯，惟據其於警詢時供稱：伊當時駕駛11
      8-CY號營業小客車，由長春路西往東方向行駛，原想車子
      併排下車用餐，因車輛停滿，所以往內線車道切，準備離
      開，伊回頭看長春路、遼寧街口之紅綠燈，發現告訴人乙
      ○○騎乘腳踏車及鄭榮錕駕駛自小貨車，由伊左後方行駛
      過來，伊就煞車，乙○○及鄭榮錕之車子到了我左前方，
      就看到乙○○摔下來等語（見偵查卷第24頁），顯見告訴
      人騎乘之腳踏車駛至被告車旁之前，被告早已開始駛入快
      車道，被告係於起駛過程中始回頭注意後方有無來車，並
      非告訴人通過被告駕駛車輛之車頭後，始突然向左閃而與
      鄭榮錕駕駛之自小貨車發生碰撞，至為明確。是被告嗣後
      更異前詞，改稱：讓告訴人騎過車頭後始向左駛出云云，
      自屬畏罪卸責之詞，不足採信。
（四）按行車前應注意之事項，依下列規定：起駛前應顯示方向
      燈，注意前後左右有無障礙或車輛行人，並應讓行進中之
      車輛行人優先通行，道路交通安全規則第89條第1 項第6
      款定有明文。準此，被告於前開時地起駛前，應注意前後
      左右有無車輛，並應讓行進中之告訴人騎乘之腳踏車先行
      ，且案發當時天候雖雨，但日間有自然光線、柏油路面、
      濕潤、無缺陷、無障礙物，視距良好等情，亦有道路交通
      事故調查報告表在卷可憑（見偵查卷第53頁至第54頁），
      被告並無不能注意之情事，竟疏未注意，貿然起駛，導致
      告訴人閃避不及，而與同樣閃避不及並無過失之鄭榮錕駕
      駛之自小貨車發生碰撞，倒地受傷，被告自有應注意、能
      注意而不注意之過失甚明，臺北市車輛行車事故鑑定委員
      會鑑定意見書亦認被告之行為確有過失（見偵查卷第13頁
      至第15頁），被告之過失行為與告訴人之受傷，顯有相當
      因果關係。至臺北市政府警察局中山分局交通警察大隊雖
      認告訴人亦有閃避疏忽之過失（見偵查卷第40頁），惟承
      前所述，被告貿然自告訴人右方起駛切入車道，告訴人見
      狀向左閃避，因而撞及鄭榮錕駕駛之小貨車，係屬本能反
      應，難認告訴人如此閃避行為有何過失可言，而前揭臺北
      市車輛行車事故鑑定委員會鑑定意見書亦認告訴人並無肇
      事因素（見偵查卷第15頁），附此敘明。
（五）綜上所述，本案事證明確，被告犯行洵堪認定，應予依法
      論罪科刑。
二、核被告所為，係犯刑法第284 條第2 項前段之業務上過失傷
    害罪。被告於肇事後，在未被有偵查犯罪職權之機關或公務
    員知悉犯罪行為人前，不逃避裁判，於警員前往現場處理時
    ，當場承認為肇事人，自首而接受裁判等情，亦有臺北市○
    ○○○○道路交通事故肇事人自首情形紀錄表（見偵查卷第
    55頁），是被告已向該管公務員申述犯罪事實，而不逃避裁
    判，合於刑法第62條前段所定對於未發覺之犯罪自首而接受
    裁判之要件，應依該條規定減輕其刑。
三、原審認被告罪證明確，因而依刑法第284 條第2 項前段、第
    62條前段、第41條第1 項前段之規定，並爰審酌被告係從事
    駕駛為業務之人，竟因起駛疏失造成告訴人受有頭部外傷併
    顱內出血之傷害，住院6 日，尚須休養2 週，顯見其傷勢嚴
    重，被告之犯罪手段、惡性非輕；又被告犯罪後，雖曾承認
    過失，但於辯論時又改稱無過失、主張無罪云云，且迄未與
    告訴人和解，是其毫無悔意，態度不佳；再查被告前因肇事
    逃逸案件，嗣經原審以97年度交簡字第41號刑事判決判處有
    期徒刑6 月，緩刑2 年確定，此有本院被告前案紀錄表附卷
    可參，被告仍不知警惕，過失再犯本件犯行等一切情狀，量
    處如被告有期徒刑5 月，並諭知易科罰金之折算標準，其認
    事用法，並無違誤，量刑亦稱妥適。被告上訴意旨，仍執前
    詞，否認犯罪；另檢察官依循告訴人之請求提起上訴，認被
    告自案發後，對於告訴人受傷之情形未加聞問，且未與告訴
    人達成和解，顯見被告犯罪後態度不佳，原審量刑顯然過輕
    云云，就原審法院適法範圍裁量權之行使為爭執，均無理由
    ，應予駁回。
據上論斷，應依刑事訴訟法第368 條，判決如主文。
本案經檢察官李良忠到庭執行職務。
中    華    民    國    98    年    1     月    15    日
                  刑事第三庭審判長法  官  蔡秀雄
                                  法  官  許文章
                                  法  官  謝靜恒
以上正本證明與原本無異。
不得上訴。
                                  書記官  陳珮茹
中    華    民    國    98    年    1     月    15    日
附錄：本案論罪科刑法條全文
中華民國刑法第284條
因過失傷害人者，處 6 月以下有期徒刑、拘役或 5 百元以下罰
金，致重傷者，處1 年以下有期徒刑、拘役或5 百元以下罰金。
從事業務之人，因業務上之過失傷害人者，處1 年以下有期徒刑
、拘役或1 千元以下罰金，致重傷者，處 3 年以下有期徒刑、
拘役或2 千元以下罰金。


司法院資訊處製作；財團法人民間司法改革基金會備份。
